臺灣臺北地方法院民事判決　　　　　　　　　　　　九十二年度簡上字第六八七號
　　上　訴　人　丙○○
　　　　　　　　甲○○
　　被上訴人　　乙○○
　　訴訟代理人　陳明良律師
右當事人間請求給付租金等事件，上訴人對於民國九十二年八月二十六日本院臺北簡
易庭九十二年度北簡字第六九八一號第一審判決提起上訴，本院於民國九十二年十二
月二十六日言詞辯論終結，判決如左：
    主  文
上訴駁回。
第二審訴訟費用由上訴人負擔。
    事  實
甲、上訴人方面：
一、聲明：
（一）原判決廢棄。
（二）被上訴人在第一審之訴駁回。
二、陳述：除與原判決所載相同部分予以引用外，並補稱：
    上訴人僅積欠二個月租金計新臺幣（下同）三萬元，並非六個月租金。再者，上
    訴人曾口頭通知被上訴人修理臺北市○○街四十一號一樓房屋（下稱系爭房屋）
    漏水情形，但被上訴人置之不理。又上訴人係因每月虧損過多致無法繼續經營，
    而於民國九十一年十二月間停業，並未實際占有系爭房屋，何來不當得利之事。
乙、被上訴人方面：
一、聲明：上訴駁回。
二、陳述：除與原判決所載相同部分予以引用外，並補稱：
（一）被上訴人係請求九十一年五月份至八月份、十二月份、九十二年一、二月份租
      金共二十八萬元，故與上訴人所提出之收據所載月份不同。另系爭房屋並無漏
      水情事，上訴人亦未通知被上訴人修理。
（二）被上訴人分別於九十一年十二月九日、九十二年二月二十一日催告上訴人給付
      租金，並終止租賃契約，上訴人遲至同年七月八日始將系爭房屋返還，故自九
      十年四月一日起至九十二年七月八日止，系爭房屋均為上訴人占有中。
（三）上訴人積欠九十二年一月份、三月份、五月份水電費四萬三千零四十三元，及
      同年一月份至四月自來水費計三千六百八十六元，均由被上訴人代繳，共四萬
      六千七百二十九元，爰依系爭租賃契約第十五條約定及不當得利之法則，請求
      上訴人返還之。
    理  由
一、本件被上訴人起訴主張：上訴人甲○○於九十年四月間，向上訴人承租系爭房屋
    ，約定每月租金五萬元，另約定由上訴人丙○○負連帶保證責任；惟上訴人甲○
    ○自九十一年九月間起即未依約給付租金，經被上訴人於同年十二月九日函催後
    仍置之不理，被上訴人乃於九十二年二月二十一日發函終止系爭租賃契約。詎上
    訴人甲○○於被上訴人終止租約後，仍繼續占有系爭房屋至九十二年六月三十日
    止，獲有相當租金之不當得利，總計上訴人甲○○共積欠租金及相當租金之不當
    得利四十八萬元。又依系爭租賃契約第十二條之約定，上訴人甲○○亦應賠償被
    上訴人因本件訴訟所支出之律師費五萬元。此外依系爭租賃契約第十五條之約定
    ，系爭房屋所生之水電費均應由上訴人甲○○負擔，惟截至上訴人甲○○遷讓房
    屋止，被上訴人共代其墊付水電費四萬六千七百二十九元，故被上訴人亦得依不
    當得利之法則，請求上訴人甲○○返還。總計上訴人甲○○應給付五十七萬六千
    七百二十九元，扣除其前曾繳付之押租金十五萬元，上訴人甲○○尚應給付四十
    二萬六千七百二十九元等情。爰依系爭租貸契約之約定、不當得利之法則及連帶
    保證契約，求為命上訴人應連帶給付其中四十萬元，及其中二十萬元部分，自起
    訴狀繕本送達最後上訴人翌日起至清償日止，按年利率百分之五計付利息之判決
    。
    上訴人則以：上訴人甲○○僅積欠二個月租金計三萬元，並非六個月租金，且上
    訴人曾口頭通知被上訴人修理系爭房屋漏水情形，但被上訴人置之不理。又上訴
    人係因每月虧損過多致無法繼續經營，而於九十一年十二月間停業，並未實際占
    有系爭房屋，何來不當得利云云，資為抗辯。
二、經查兩造均不爭執下列事實：（一）上訴人甲○○於九十年四月三日，邀同上訴
    人丙○○為連帶保證人，向上訴人承租系爭房屋，約定每月租金五萬元，上訴人
    甲○○應於每月三十日前給付次月租金，租期自九十年四月一日起至九十五年三
    月三十一日止。（二）被上訴人於九十一年十二月九日，以上訴人甲○○積欠四
    個月租金二十萬元為由，發函催告上訴人連帶給付，經上訴人於同年月十一日收
    受，但未獲置理；被上訴人乃於九十二年二月二十一日，發函終止系爭租賃契約
    ，經上訴人於同年月二十八日收受。（三）上訴人甲○○積欠九十二年一月份、
    三月份、五月份水電費四萬三千零四十三元，及同年一月份至四月份自來水費三
    千六百八十六元，由被上訴人代繳共計四萬六千七百二十九元。（四）被上訴人
    因本件訴訟，委託陳明良律師代行訴訟行為，並於九十二年四月八日支付律師費
    五萬元。（五）上訴人甲○○係於九十二年七月八日將系爭房屋之鑰匙交還被上
    訴人。復有兩造提出之房屋租賃契約書、被上訴人九十一年十二月九日律師函暨
    掛號郵件收件回執、被上訴人九十二年二月二十一日律師函暨掛號郵件收件回執
    、律師費收據、臺灣電力公司收據、臺北自來水事業用戶繳費收據聯附卷可稽（
    見原審卷第九頁至第十九頁及本院卷第五三頁至第五四─一頁），自堪信為真實
    。
三、至被上訴人主張上訴人甲○○積欠租金二十八萬元（即九十一年五、六月份各五
    萬元，七月份二萬元，八月份三萬元，十二月份三萬元，九十二年一、二月份各
    五萬元）等語，則為被上訴人所否認，並以前揭情詞置辯。經核上訴人所提出據
    為證明有繳納上開月份租金之租金收據，其上所載之租金月份與被上訴人所請求
    者並不相同，而上訴人此外復不能提出任何證據以實其說，則其所辯已給付租金
    云云，即不足取。故被上訴人依系爭租賃契約第三條、第六條、第十三條約定，
    請求上訴人連帶給付扣除押租金十五萬元後之租金十三萬元，於法有據。又兩造
    間之系爭租賃契約第十二條另約定，上訴人甲○○就其違約致損害被上訴人權益
    ，因而涉訟時，應就被上訴人所繳納之律師費負賠償責任（見原審卷第十二頁）
    。而查被上訴人就本件訴訟委任律師陳明良代行訴訟行為，支出律師費五萬元，
    亦有收據為憑（見原審卷第十九頁），則被上訴人依上開約定，主張上訴人甲○
    ○應給付五萬元，亦屬有據。
四、另上訴人甲○○既至九十一年十一月三十日止共積欠租金十五萬元（即同年五、
    六月份各五萬元，七月份二萬元，八月份三萬元），是上訴人於九十一年十二月
    九日發函催告其給付租金不成後，於九十二年二月二十一日發函終止系爭租賃契
    約，依民法第四百四十條第一項及第二項規定，即屬正當。而上訴人甲○○於九
    十二年二月二十九日系爭租賃契約終止後並未立即遷讓房屋，遲至九十二年七月
    八日始將系爭房屋交還被上訴人，則其自獲有相當於租金之不當得利二十萬元（
    即九十二年三月份至六月份，每月五萬元之租金），並使被上訴人受有損害。又
    上訴人甲○○於占有期間未繳納水電費，而由被上訴人代墊四萬六千七百二十九
    元，亦受有不當得利，使被上訴人受有損害。則被上訴人依不當得利之法則，請
    求上訴人給付上開相當租金之不當得利二十萬元及部分代墊水電費二萬元，共計
    二十二萬元，亦屬有據。雖上訴人甲○○抗辯伊於九十一年十二月間即停止營業
    ，故實未占有系爭房屋云云。然查上訴人甲○○既已自認係遲至九十二年七月八
    日始將系爭房屋之鑰匙交還被上訴人，則其就系爭房屋仍有事實上管領力，致被
    上訴人無法占有使用系爭房屋，故縱認其有未利用系爭房屋營業之情形，仍不免
    其無權占有系爭房屋之責任。是其所為此部分之抗辯，並非可取。又上訴人甲○
    ○復抗辯系爭房屋有漏水之瑕疵，伊曾通知被上訴人修理，但被上訴人置之不理
    云云，惟為被上訴人所否認。經查上訴人甲○○就上開有利於己之事實，始終不
    能舉證以實其說，則其所為此部分之抗辯，仍不足取。
五、綜上所述，被上訴人以上訴人甲○○未繳租金達二期以上，依法終止系爭租賃契
    約，自屬有據請。則其依租賃契約之約定、不當得利之法則及連帶保證法律關係
    ，請求上訴人連帶給付四十萬元，及其中二十萬元部分，自起訴狀繕本送達最後
    上訴人翌日（即九十二年五月二十日）起至清償日止，按年利率百分之五計算之
    利息，即屬有據，應予准許。從而，原審所為被上訴人勝訴之判決，並無不合。
    上訴意旨仍執前詞指摘原判決不當，求予廢棄改判，為無理由。
六、至兩造其餘之攻擊或防禦方法，及未經援用之證據，經本院斟酌後，認為均不足
    以影響本判決之結果，自無逐一詳予論駁之必要，併此敘明。
七、據上論結，本件上訴為無理由，依民事訴訟法第四百三十六條之一第三項、第四
    百四十九條第一項、第八十五條第二項，判決如主文。
中　　　華　　　民　　　國　　九十三　　年　　　一　　　月　　　九　　　日
                                  民事第一庭審判長法    官  謝碧莉
                                                  法    官  王貞秀
                                                  法    官  蔡惠如
右為正本係照原本作成
不得上訴
中　　　華　　　民　　　國　　九十三　　年　　　一　　　月　　　九　　　日
                                                  書 記 官  楊秋鈴
